【裁判字號】    95,聲,733
【裁判日期】    950623
【裁判案由】    返還擔保金
【裁判全文】
臺灣桃園地方法院民事裁定               95年度聲字第733號
聲  請  人  乙○○
相  對  人  甲○○
上列當事人間聲請返還擔保金事件，本院裁定如下：
    主      文
聲請駁回。
聲請程序費用由聲請人負擔。
    理      由
一、按訴訟終結後，供擔保人證明已定20日以上之期間，催告受
    擔保利益人行使權利而未行使者，法院應依供擔保人之聲請
    ，以裁定命返還其提存物或保證書；第104 條之規定，於其
    他依法令供訴訟上之擔保者準用之，民事訴訟法第104 條第
    1 項第3 款、第106 條分別定有明文。而此所謂訴訟終結，
    應從廣義解釋，包括執行程序終結在內，亦即債權人若確已
    聲請撤銷假扣押裁定，並撤回假扣押執行之聲請，復定20日
    以上之期間催告受擔保利益人即相對人行使權利而未行使者
    ，不妨適用上開條文之規定，准許債權人領回其因聲請假扣
    押而提供之擔保金（最高法院75年度台抗字第261 號裁判意
    旨參照）。另所謂「訴訟終結」，在因假扣押或假處分所供
    擔保之情形，因該擔保係為保障受擔保利益人因不當假扣押
    或假處分所受損害而設，倘執行法院已依假扣押或假處分裁
    定實施假扣押或假處分之執行，則在供擔保人撤回假扣押或
    假處分之執行前，受擔保利益人所受損害仍可能繼續發生，
    損害額既未確定，自無強令其行使權利之理。故在假扣押或
    假處分所供之擔保，供擔保人依民事訴訟法第106 條準用同
    法第104 條第1 項第3 款規定，聲請以裁定命返還其擔保金
    之場合，必供擔保人已撤回假扣押或假處分之執行，始得謂
    與該款所定之「訴訟終結」相當，而得依該條款行使定期催
    告之權利。
二、聲請意旨略以：聲請人前依鈞院93年度裁全字第4697號假扣
    押裁定，以鈞院93年度存字第2767號提存擔保金新臺幣22萬
    元在案。茲因上開假扣押之本案訴訟業經鈞院以94年度訴字
    第235 號判決聲請人一部勝訴、一部敗訴，嗣經聲請人上訴
    仍經臺灣高等法院以94年度上易字第773 號判決聲請人一部
    勝訴、一部敗訴並經確定在案。聲請人於此本案訴訟終結後
    ，並以存證信函催告相對人於20日內行使權利而未行使，爰
    依民事訴訟法第104 條第1 項規定，聲請准予返還前開擔保
    金等語。並提出本院93年度裁全字第4697號民事裁定、93年
    度存字第2767號提存書、國庫存款收款書、民事起訴狀、本
    院94年度訴字第235 號民事判決、臺灣高等法院94年度上易
    字第773 號民事判決、本院民事判決確定證明書各1 份（均
    為影本）、桃園府前郵局第638 號存證信函暨收件回執各1
    份為證。
三、經查，聲請人所主張其前依本院上開假扣押裁定而提存上開
    擔保金，嗣其本案訴訟業經判決確定之事實，除有聲請人提
    出之本院93年度裁全字第4697號民事裁定、93年度存字第27
    67號提存書、國庫存款收款書、本院94年度訴字第235 號民
    事判決、臺灣高等法院94年度上易字第773 號民事判決、本
    院民事判決確定證明書各1 份附卷可稽外，並經本院依職權
    調閱前揭卷宗查核屬實。次查，聲請人於上開本案訴訟終結
    後，固曾以存證信函催告相對人行使權利，有聲請人提出之
    桃園府前郵局第638 號存證信函暨收件回執各1 份在卷足憑
    。惟查，聲請人業已依上開假扣押裁定向本院民事執行處聲
    請以93年度執全字第2191號對相對人為假扣抻之強制執行，
    且聲請人並未撤回此假扣押強制執行程序之事實，亦經本院
    調閱上開卷宗核閱無誤。則在本件假扣押保全之強制執行程
    序既未終結而仍存在之情形下，受擔保利益之相對人所受損
    害仍可能繼續發生，損害額即屬不能確定，此時自無強令相
    對人行使權利之理，是聲請人縱有於上述本案訴訟終結後以
    存證信函催告相對人行使權利之舉，揆諸首揭法律規定及說
    明，其仍不符「訴訟終結後定期間催告受擔保利益人行使權
    利」之要件甚明。從而，本件聲請，於法尚有未合，不應准
    許。
四、依民事訴訟法第95條，第78條，裁定如主文。
中    華    民    國    95    年    6     月    23    日
                      民事第二庭  法  官  張震武
以上正本係照原本作成
如對本裁定抗告須於裁定送達後 10 日內向本院提出抗告狀，並
繳納抗告裁判費新台幣1,000元。
中    華    民    國    95    年    6     月    23    日
                                  書記官  李家


司法院資訊處製作；財團法人民間司法改革基金會備份。
